【裁判字號】    98,訴,4218
【裁判日期】    990430
【裁判案由】    毒品危害防制條例
【裁判全文】
臺灣板橋地方法院刑事判決              98年度訴字第4218號
公  訴  人  臺灣板橋地方法院檢察署檢察官
被      告  甲○○
上列被告因違反毒品危害防制條例案件，經檢察官提起公訴（98
年度毒偵字第6951、7421、7754號），被告於準備程序中就被訴
事實為有罪之陳述，本院合議庭裁定由受命法官獨任行簡式審判
程序，並判決如下：
    主    文
甲○○施用第二級毒品，處有期徒刑肆月，扣案吸食器壹組沒收
之。又施用第一級毒品，處有期徒刑柒月。又施用第二級毒品，
處有期徒刑肆月。又施用第二級毒品，處有期徒刑肆月。應執行
有期徒刑壹年陸月，扣案吸食器壹組沒收之。
    事    實
一、甲○○前於民國87年間因施用毒品案件，經觀察勒戒後認無
    繼續施用毒品之傾向，經臺灣板橋地方法院檢察署檢察官於
    87年7 月3 日以87年度偵字第12054 號為不起訴處分確定。
    詎又於前揭觀察勒戒執行完畢釋放後5 年內之87年7 月24日
    為警採尿前96小時內之某時許、90年8 月中旬某日至同年9
    月7 日間、90年9 月3 日、90年9 月9 日為警採尿前96小時
    內之某時許，分別犯施用第一、二級毒品罪，於90年9 月10
    日入所接受觀察勒戒後，認有繼續施用毒品之傾向，而於90
    年10月16日入戒治處所接受強制戒治，至91年8 月28日停止
    戒治（同日改另案羈押，其指揮書所載強制戒治執行完畢日
    期為91年10月1 日），而其此次施用第一、二級毒品犯行經
    檢察官依法起訴後，則經本院以90年度訴字第1849號判處有
    期徒刑5 月、9 月、9 月，應執行有期徒刑1 年9 月，上訴
    後復經臺灣高等法院以91年度上訴字第1050號判決駁回上訴
    確定（嗣臺灣高等法院以96年度聲減字第3768號裁定將此3
    罪與甲○○於91年間另犯懲治盜匪條例案件所判處有期徒刑
    7 年4 月分別減刑及定執行刑為有期徒刑7 年10月後，於98
    年3 月25日假釋出監，同時交付保護管束，至99年3 月27日
    保護管束始執行完畢，於本案尚不構成累犯）。
二、詎甲○○竟不知警惕，復於緩刑付保護管束期間，先後為下
    列行為：
    (一)甲○○於98年10月4 日18時許，在臺北縣新莊市○○街48
      巷8 弄2 之1 號住處內，以將甲基安非他命置入其所有吸
      食器並點火燒烤後吸入其煙霧之方式，施用第二級毒品甲
      基安非他命1 次。嗣經警於同日23時40分許至前揭處所得
      甲○○同意後進行搜索，當場扣得前揭吸食器1 組。其後
      ，甲○○亦同意接受員警採尿，經警將其尿液送請檢驗後
      ，確認其尿液呈甲基安非他命陽性反應，因而查悉上情。
    (二)甲○○於98年8 月26日傍晚某時許，在前揭住處，以將海
      洛因摻入香菸後吸入其煙霧之方式，施用第一級毒品海洛
      因1 次。又於98年8 月27日16時38分採尿前回溯96小時內
      之某時許，在其前揭住處，以將甲基安非他命置於錫箔紙
      並點火燒烤後吸入其煙霧之方式，施用第二級毒品甲基安
      非他命1 次（無法分辨其施用第一、二級毒品之先後順序
      ）。嗣甲○○因保護管束而於98年8 月27日16時38分至臺
      灣板橋地方法院檢察署觀護人報到同時接受採尿，經該署
      人員將其尿液送請檢驗後，確認其尿液呈嗎啡及甲基安非
      他命陽性反應，因而查悉上情。
    (三)甲○○於98年9 月23日傍晚某時許，在前揭住處，以將甲
      基安非他命置於錫箔紙並點火燒烤後吸入其煙霧之方式，
      施用第二級毒品甲基安非他命1 次。嗣甲○○因保護管束
      而於98年9 月24日15時54分至臺灣板橋地方法院檢察署觀
      護人報到同時接受採尿，經該署人員將其尿液送請檢驗後
      ，確認其尿液呈甲基安非他命陽性反應，因而查悉上情。
三、案經臺北縣政府警察局新莊分局報請暨臺灣板橋地方法院檢
    察署檢察官自動檢舉簽分偵查後起訴。
    理    由
一、上開犯罪事實，業據被告於本院審理時自白不諱，而其尿液
    經送請檢驗後，確分別有前述第一、二級毒品陽性反應乙節
    ，有臺灣檢驗科技股份有限公司濫用藥物檢驗報告1 份及臺
    灣尖端先進醫藥股份有限公司濫用藥物檢驗報告2 份附卷可
    稽（毒偵卷第58頁），並有前揭吸食器1 組扣案為憑，堪認
    被告前開自白應與事實相符。本案事證明確，被告犯行洵堪
    認定。
二、次按觀察、勒戒或強制戒治執行完畢釋放後，5 年內再犯施
    用第一、二級毒品之罪者，檢察官應依法追訴，毒品危害防
    制條例第23條第2 項定有明文。又施用第一、二級毒品為犯
    罪行為，毒品危害防制條例第10條定有處罰明文。故施用第
    一、二級毒品者，依前揭規定本應科以刑罰。惟基於刑事政
    策，對合於一定條件之施用者，則依同條例第20條、第23條
    之規定，施以觀察、勒戒及強制戒治之保安處分。又毒品危
    害防制條例於92年7 月9 日修正公布，自93年1 月9 日施行
    ，其中第20條、第23條將施用毒品之刑事處遇程序，區分為
    「初犯」及「5 年內再犯」、「5 年後再犯」。依其立法理
    由之說明：「初犯」，經觀察、勒戒或強制戒治後，應為不
    起訴處分或不付審理之裁定；經觀察、勒戒或強制戒治執行
    完畢釋放後，「5 年內再犯」者，因其再犯率甚高，原實施
    之觀察、勒戒及強制戒治既已無法收其實效，爰依法追訴或
    裁定交付審理。至於經觀察、勒戒或強制戒治執行完畢釋放
    後，「5 年後再犯」者，前所實施之觀察、勒戒或強制戒治
    已足以遮斷其施用毒品之毒癮，為期自新及協助其斷除毒癮
    ，仍適用「初犯」規定，先經觀察、勒戒或強制戒治之程序
    。從而依修正後之規定，僅限於「初犯」及「五年後再犯」
    二種情形，始應先經觀察、勒戒或強制戒治程序。倘被告於
    5 年內已再犯，經依法追訴處罰，縱其第3 次（或第3 次以
    上）再度施用毒品之時間，在初犯經觀察、勒戒或強制戒治
    執行完畢釋放5 年以後，已不合於「5 年後再犯」之規定，
    且因已於「5 年內再犯」，顯見其再犯率甚高，原實施觀察
    、勒戒或強制戒治，已無法收其實效，即應依該條例第10條
    處罰。至於第3 次（或第3 次以上）施用毒品之時間，是否
    宜有期間限制？以多久為適宜？則分屬刑事政策、專門醫學
    之範圍，非審判機關所能決定，有待循立法途徑解決（最高
    法院97年度第5 次刑事庭會議參照，其決議之法律問題提案
    內容：「毒品危害防制條例於92年7 月9 日修正公布，自93
    年1 月9 日施行，則被告於毒品危害防制條例修正前，初犯
    施用毒品罪，又於5 年內第2 次再犯，經依修正前毒品危害
    防制條例規定，追訴處罰同時並施以強制戒治，嗣於毒品危
    害防制條例修正公布並施行後，於第2 次強制戒治期滿5 年
    後，第3 次再犯施用毒品罪，被告是否應依毒品危害防制條
    例第10條規定處罰？」）。本案被告前於87年間因施用毒品
    案件，經觀察勒戒後認無繼續施用毒品之傾向，經臺灣板橋
    地方法院檢察署檢察官於87年7 月3 日以87年度偵字第1205
    4 號為不起訴處分確定。詎又於前揭觀察勒戒執行完畢釋放
    後5 年內之87年7 月24日為警採尿前96小時內之某時許、90
    年8 月中旬某日至同年9 月7 日間、90年9 月3 日、90年9
    月9 日為警採尿前96小時內之某時許，分別犯施用第一、二
    級毒品罪，於90年9 月10日入所接受觀察勒戒後，認有繼續
    施用毒品之傾向，而於90年10月16日入戒治處所接受強制戒
    治，至91年8 月28日停止戒治（其指揮書所載強制戒治執行
    完畢日期為91年10月1 日），而其此次施用第一、二級毒品
    犯行經檢察官依法起訴後，則經本院以90年度訴字第1849號
    判處有期徒刑5 月、9 月、9 月，應執行有期徒刑1 年9 月
    ，上訴後復經臺灣高等法院以91年度上訴字第1050號判決駁
    回上訴確定等情，有臺灣高等法院被告前案紀錄表及本院及
    臺灣高等法院前揭判決各1 份附卷足參。被告既係於第1 次
    觀察勒戒後5 年內，再度為前述施用第一、二級毒品犯行，
    依據前揭說明，即已符合毒品危害防制條例第23條第2 項「
    5 年內再犯」之要件，則檢察官對其提起公訴，應屬合法。
三、核被告犯罪事實第二(一)段所為，係犯毒品危害防制條例第10
    條第2 項之施用第二級毒品罪。又犯罪事實第二(二)段所為，
    係犯毒品危害防制條例第10條第1 項之施用第一級毒品罪及
    同條第2 項之施用第二級毒品罪。又犯罪事實第二(三)段所為
    ，係犯毒品危害防制條例第10條第2 項之施用第二級毒品罪
    。其各次所犯因施用而持有第一、二級毒品之低度行為，應
    分別為其施用第一、二級毒品之高度行為所吸收，不另論罪
    。又被告實施此4 犯罪之時間不同、施用毒品種類及方式有
    別，顯係基於個別犯意所為，應予分論併罰之。次查被告有
    前揭犯罪事實第一段所載前案紀錄，有臺灣高等法院被告前
    案紀錄表附卷可稽，此於本案雖尚不構成累犯，但仍應列為
    量刑時之素行參考，兼衡其犯罪之動機目的，智識程度，施
    用毒品非但戕害自己身心，亦妨害社會善良秩序，及其犯後
    坦認犯行態度良好等一切情狀，分別量處如主文所示之刑，
    並定其應執行之刑。扣案吸食器1 組乃被告所有、供其犯前
    述犯罪事實第二(一)段所示犯罪所用之物，爰依刑法第38條第
    1項第2款諭知沒收。
四、按除被告所犯為死刑、無期徒刑、最輕本刑為3 年以上有期
    徒刑之罪或高等法院管轄第一審案件者外，於前條第1 項程
    序進行中，被告先就被訴事實為有罪之陳述時，審判長得告
    知被告簡式審判程序之旨，並聽取當事人、代理人、辯護人
    及輔佐人之意見後，裁定進行簡式審判程序，刑事訴訟法第
    273 條之1 第1 項定有明文。本案被告被訴施用第一級毒品
    罪之法定本刑為「6 月以上5 年以下有期徒刑」，施用第二
    級毒品罪之法定本刑為「3 年以下有期徒刑」，其於本院準
    備程序期日就被訴事實為有罪之陳述後，經告知被告簡式審
    判程序之旨，並聽取被告及檢察官之意見後，本院合議庭認
    宜改用簡式審判程序，乃裁定由受命法官獨任行簡式審判程
    序審理之，附此說明。
據上論斷，應依刑事訴訟法第273 條之1 第1 項、第299 條第1
項前段，毒品危害防制條例第10條第1 、2 項，刑法第11條前段
、第51條第5 款、第38條第1 項第2 款，判決如主文。
本案經檢察官林慈雁到庭執行職務。
中    華    民    國    99    年    4     月    30    日
                  刑事第十三庭  法  官  楊明佳
以上正本證明與原本無異。
如不服本判決應於收受送達後10日向本院提出上訴書狀，並應敘
述具體理由；其未敘述上訴理由者，應於上訴期間屆滿後20日內
向本院補提理由書（均須按他造當事人之人數附繕本）「切勿逕
送上級法院」。
                                書記官  林金良
中    華    民    國    99    年    4     月    30    日
附錄本案論罪科刑法條全文
毒品危害防制條例第10條
施用第一級毒品者，處六月以上五年以下有期徒刑。
施用第二級毒品者，處三年以下有期徒刑。

司法院資訊處製作；財團法人民間司法改革基金會備份。
